【裁判字號】    98,易,421
【裁判日期】    981126
【裁判案由】    詐欺
【裁判全文】
臺灣宜蘭地方法院刑事判決               98年度易字第421號
公  訴  人  臺灣宜蘭地方法院檢察署檢察官
被      告  甲○○
上列被告因詐欺案件，經檢察官提起公訴（98年度偵字第3173號
），及檢察官移請併案審理（臺灣台北地方法院檢察署98年度偵
字第4813號），本院判決如下：
    主  文
甲○○幫助犯詐欺取財罪，處有期徒刑貳月，如易科罰金，以新
台幣壹仟元折算壹日。
    犯罪事實
一、甲○○明知行動電話門號係個人重要之聯繫工具，且申辦時
    均需提出可供雙重核對之身分證件以防遭人冒名申請，故將
    行動電話門號交由他人使用，有可能遭為逃避查緝或為掩飾
    犯行之他人供作財產犯罪之可能，且其發生並不違背本意之
    下，甲○○竟於民國97年9月11日，在宜蘭縣羅東鎮○○○
    ○○路股份有限公司公正特約店將其所申辦之行動電話門號
    0000000000之SIM卡，交付一名年籍姓名不詳綽號「大胖」
    之成年男子。「大胖」取得上開門號後，即與所屬詐騙集團
    在自由時報刊登「誠徵夜班司機」之分類廣告，並以上開行
    動電話為聯繫方式。嗣林德（涉嫌幫助詐欺部分，業經臺
    灣台中地方法院判決無罪確定）為尋覓工作而於同年11月10
    日見上開廣告，並撥打報紙所刊載之上開電話，經化名「謝
    經理」之人告知林德必須交付存摺、提款卡、密碼、身分
    證件影本等物以為應徵之用，使林德誤信為真，於同日交
    付其所有中華郵政股份有限公司潭子潭北郵局、帳號000000
    00000000號之帳戶予「謝經理」後，旋遭詐騙集團成員再以
    「購物時分期付款設定錯誤」為由，而對丙○○施以詐術，
    使丙○○誤以為真，於97年11月11日依詐騙集團之指示匯款
    新台幣（下同）59,978元至上開林德帳戶。另詐騙集團成
    員復於97年11月12日以上開0000000000號行動電話聯繫乙○
    ○同以「購物時分期付款設定錯誤」為由，要求乙○○至自
    動提款機操作，使乙○○陷於錯誤，而於同日下午6時30分
    許，依詐騙集團之指示分別將29,989元、15,970元、94,000
    元、3,000元、14,000元、2,000元分別匯至詐騙集團成員所
    指定之林知亭（經臺灣台北地方法院檢察署檢察官聲請簡易
    判決處刑）所有玉山商業銀行北新分行、0000000000000號
    帳戶、盧裕豐（經臺灣台北地方法院檢察署檢察官呈請移轉
    管轄）申設聯邦商業銀行文心分行、000000000000000號帳
    戶內。嗣林德、乙○○發覺有異，始查悉上情。
二、案經台中縣警察局豐原分局報告臺灣宜蘭地方法院檢察署檢
    察官偵查起訴及臺灣台北地方法院檢察署檢察官移請併案審
    理。
    理  由
一、訊據被告固坦承有於上揭時地，申辦上開行動電話門號交付
    年籍姓名不詳綽號「大胖」之男子，然矢口否認有何幫助詐
    欺犯行，辯稱：「大胖」是在網咖認識很久的朋友，因為「
    大胖」告知有銀行債務問題不能申辦行動電話，要伊幫忙辦
    電話，因為伊當時認為是易付卡，比較沒有關係，所以就幫
    忙申辦上開行動電話等語為辯。然查：
（一）上開事實關於被告於97年9月間在和宇寬頻網路股份有限
      公司申辦上開行動電話門號，嗣後有林德、乙○○因上
      開電話之聯繫，而遭詐騙等情，此除經被告不爭執外，並
      經被害人林德、乙○○指述甚詳，並有和宇寬頻網路股
      份有限公司98年4月16日和宇（企營）字第09830400227號
      函及門號申請書與使用情形、97年11月10日自由時報分類
      廣告、被害人乙○○匯款存摺影本等為證。
（二）被告雖以前詞為辯。然現今市面上電信業者百家爭鳴之狀
      態，民眾只要能提出相關身分證件同時向多家電信業者申
      辦門號、甚且是在同一家業者申辦多個門號，亦未受到任
      何限制，且係當今社會之一般常態，則依一般人之社會生
      活經驗，苟非親非故之人不以自己名義申辦行動電話門號
      ，反而以以其他方式向他人蒐集門號使用，衡情當知悉蒐
      集門號使用者，有為避免查緝或掩飾犯行之用，是被告自
      對於交付門號與不詳之人，極有可能係將所蒐集之門號用
      於從事財產犯罪一節有所認識與預見。基此，被告卻仍執
      意為之，其有幫助他人犯詐欺取財罪之不確定犯罪故意甚
      明，本件事證明確，被告犯行堪予認定，應依法論科。
二、按刑法上之幫助犯，係對於犯罪與正犯有共同之認識，而以
    幫助之意思，對於正犯資以助力，而未參與實施犯罪之行為
    者而言。本件被告提供行動電話門號供詐欺集團成員與被害
    人聯繫，並未實際參與詐騙集團成員對被害人施用詐術之行
    為，是核其所為，係犯刑法第30條第1項、第339條第1項之
    幫助詐欺取財罪，爰依同法第30條第2項之規定，按正犯之
    刑減輕之。被告以提供行動電話門號之一行為，致被害人林
    德、乙○○先後受詐騙集團之詐騙而交付財物，使其等之
    財產法益分別受有損害，係屬一行為觸犯數罪名之同種想像
    競合犯，僅論以一罪。爰審酌被告提供行動電話門號、帳戶
    予詐欺集團作為犯罪使用，增加被害人尋求救濟之困難，並
    使犯罪之訴追趨於複雜，擾亂社會治安，暨本件被害人之被
    害情形、被告犯後否認犯行之態度等一切情狀，量處如主文
    所示之刑，並諭知易科罰金之折算標準，以示懲儆。
三、檢察官移請併案審理部分（臺灣台北地方法院檢察署98年度
    偵字第4813號）與本件起訴部分有裁判上一罪之關係，本院
    自得一併審理，並此敘明。
據上論斷，依刑事訴訟法第299條第1項前段，刑法第339條第1項
、第30條、第55條、第41條第1項前段，刑法施行法第1條之1，
判決如主文。
本件經檢察官劉憲英到庭執行職務
中    華    民    國    98    年    11    月    26    日
                  刑事第四庭審判長法  官  林楨森
                                  法  官  鄧晴馨
                                  法  官  蔡仁昭
以上正本證明與原本無異。
如不服本判決應於收受送達後十日內向本院提出上訴書狀，並應
敘述具體理由；其未敘述上述理由者，應於上訴期間屆滿後二十
日內向本院補提理由書(均須按他造當事人之人數附繕本)「切勿
逕送上級法院」。
                                  書記官  陳建宇
中    華    民    國    98    年    11    月    27    日
附錄本案論罪科刑法條：
中華民國刑法第339條第1項
意圖為自己或第三人不法之所有，以詐術使人將本人或第三人之
物交付者，處5年以下有期徒刑、拘役或科或併科1千元以下罰金
。

司法院資訊處製作；財團法人民間司法改革基金會備份。
